臺灣臺中地方法院刑事判決　　　　　　 96年度交易字第695號
公　訴　人　臺灣臺中地方法院檢察署檢察官
被　　　告　甲○○
上列被告因過失傷害案件，經檢察官提起公訴（九十六年度偵字
第一七五０五號），本院判決如下：
    主    文
甲○○因過失傷害人，處拘役伍拾日，如易科罰金，以新台幣壹
仟元折算壹日，減為拘役貳拾伍日，如易科罰金，以新台幣壹仟
元折算壹日。
    犯罪事實
一、甲○○於民國九十五年十二月十五日上午十二時十五分許，
    將其所駕駛車號Ｂ五—九三０七號自小貨客車臨時停靠在臺
    中市○○○路八九號前之路邊，本應注意停車向外開啟車門
    時，應注意行人及車輛，並讓之先行，且依當時雖天候雨、
    路面濕潤，然日間自然光線、路面無缺陷、無障礙物、視距
    良好等情，並無不能注意之情事，竟疏未注意及此，貿然開
    啟駕駛座側之左前車門，適乙○○騎乘車號Ｇ六Ｑ—九三五
    號重機車一部搭載孫女李昀臻自上開自小貨車之左後方駛來
    ，見狀避煞不及，上開自小貨車之左前車門遂與乙○○騎乘
    上揭機車之右側車身相碰撞，而乙○○、李昀臻因此人車倒
    地，致乙○○因此受有頭部外傷合併腦震盪、左側鎖骨骨折
    及右膝挫傷等傷害（李昀臻傷害部分，則未據告訴）。
二、案經乙○○訴由臺中市警察局第二分局報請臺灣臺中地方法
    院檢察署檢察官偵查起訴。
    理    由
一、訊據被告甲○○固坦認伊確曾於上開時、地，因開啟所駕駛
    已停放上址之自小貨車駕駛座側左前車門，而與告訴人乙○
    ○所騎乘之上開重型機車發生擦撞，致乙○○因此人車倒地
    而受有上揭傷害等情不諱；惟仍矢口否認有何過失傷害之犯
    行，辯稱：伊當時係站在門外開啟車門，告訴人即自行撞上
    伊車輛之車門而摔倒，伊尚遭告訴人撞傷右腳踝，伊無任何
    過失云云。然查，被告乃係在車上開啟車門時，因疏未注意
    後方車輛，而撞擊告訴人所騎乘上開機車之車身油門附近，
    致告訴人人車倒地而受傷等情，業據告訴人迭次於警詢及偵
    查中指述詳實（見警卷第四至五頁、九十六年度偵字第一七
    五０五號偵查卷第六至七頁），復有道路交通事故現場圖、
    道路交通事故調查報告表（一）、（二）及現場照片四張等
    在卷足參（見警卷第九頁至十三頁），而被告對於上開現場
    圖、調查報告表及現場照片等所記載之情形則未予爭執，是
    佐以到場處理之員警杜永琮所制作之道路交通事故現場圖上
    載明：「被告車輛即車左前門後緣凹痕；告訴人機車即
    車右前車身、左側車身擦痕，駕駛人乙○○、乘客李昀臻受
    傷。」等字句（附於警詢案卷第九頁），已可見被告辯稱上
    情，洵非有據。蓋以告訴人若係以機車車頭撞擊被告上開車
    輛左前車門之內側，並致被告之右腳踝受傷，則被告當時何
    以未向員警杜永琮表示伊當時受有右腳踝之傷害並記明在現
    場圖中，且被告所駕駛車輛之駕駛座旁車門內側豈有未因同
    遭撞擊而致有所毀損，卻仍完好無暇，又告訴人所騎乘車輛
    之毀損位置何以並非機車車頭，而為右側車身之理，基此，
    堪認被告辯稱係告訴人自行撞上伊車門，伊當時乃站在車門
    邊，手尚拉住車門，並而遭告訴人撞傷右腳踝云云，顯然無
    足採信，而應以告訴人所述情節，方符真實。再者，被告於
    本院審理中既已自承員警所附現場照片均為當時車禍撞擊後
    之情形等語在卷，則依該等照片以觀，既可見被告停放該部
    自小貨車之位置雖在路邊邊線內，然當被告開啟車門時，該
    車門位置業已超出路邊邊線甚多無疑，此亦為被告所不爭，
    是依道路交通安全規則第一百十二條第三項所為「汽車停車
    開啟車門時，應注意行人、車輛，並讓其先行。」規定，則
    被告在開啟伊所駕上開車輛之左側前車門時，對於駕駛在該
    道路上之行經人車，自有應注意人車安全之注意義務甚明。
    綜上，被告乃因疏未注意向外開啟車門時，應注意行人、車
    輛，並讓人車先行，始致肇事，自有過失責任甚明，此亦有
    臺中市○○○道路交通事故初步分析研判表附卷足參（見警
    卷第八頁），而為相同之認定。另查，告訴人確因上開車禍
    而受有上開傷害等情，業據告訴人提出中國醫藥大學附設醫
    院診斷證明書二張（見警卷第六至七頁）附卷足參，且為被
    告所是認，則堪認告訴人指陳其所受上揭傷害，乃因被告上
    開過失所致等語，洵屬有據。綜上可見，被告以前揭情詞置
    辯，要屬事後卸責之詞，委無足取。本案事證明確，被告上
    開犯行，洵堪認定。
二、核被告所為，係犯刑法第二百八十四條第一項前段之過失傷
    害罪。至被告雖於上開犯罪未發覺前，即向到場處理之員警
    杜永琮表明伊為肇事人而有自首之情，此有臺中市○○○道
    路交通事故肇事人自首情形紀錄表附卷可參（附於本院案卷
    ）；然被告自首之時間既為新刑法修正後之九十五年十二月
    十五日，而刑法第六十二條第一項前段規定既業已由原先之
    「應」減輕其刑，修正為「得」減輕其刑，則被告應否適用
    自首規定減輕其刑，即應視被告犯罪之各項情狀以定。而查
    ，被告自始均認自己並無任何過失責任，此由被告迭次於警
    詢、偵查及本院審理中均否認犯行可見，亦即被告尚無接受
    刑責之意，是以本院認為不宜給予被告自首減輕其刑之適用
    ，附此說明。爰審酌被告犯罪之動機、目的、手段、告訴人
    受傷害部位之傷勢，以及被告犯罪後矢口否認犯行之態度等
    一切情狀，量處如主文所示之刑，並諭知易科罰金之折算標
    準。又查本件被告犯罪之時間，係在九十六年四月二十四日
    以前，所犯符合中華民國九十六年罪犯減刑條例所定之減刑
    條件，應依該減刑條例第二條第一項第三款之規定，減其宣
    告刑二分之一，故減為拘役二十五日，並依該條例第九條之
    規定，諭知易科罰金之折算標準。
據上論斷，應依刑事訴訟法第二百九十九條第一項前段，刑法第
二百八十四條第一項前段、第四十一條第一項前段，刑法施行法
第一條之一，中華民國九十六年罪犯減刑條例第二條第一項第三
款、第七條、第九條，判決如主文。
中　　華　　民　　國　　96　　年　　10　　月　　5 　　日
                  交通法庭    法　官　許惠瑜
以上正本證明與原本無異。
如不服本判決，應於收受送達後十日內向本院提出上訴書狀（應
敘述具體理由並附繕本）。
　　　　　　　　  　　　　　  書記官  陳佳君
中　　華　　民　　國　　96　　年　　10　　月　　5 　　日
附錄本案論罪科刑法條全文
刑法第二百八十四條第一項前段
因過失傷害人者，處六月以下有期徒刑、拘役或五百元以下罰金
，致重傷者，處一年以下有期徒刑、拘役或五百元以下罰金。
